最高法院刑事判決　　　　　　　　　　　　　　　　八十八年度台上字第一九五號
　　上　訴　人　甲○○
右上訴人因盜匪案件，不服台灣高等法院中華民國八十七年十月二十日第二審判決（
八十七年度上訴字第二四五七號，起訴案號：台灣桃園地方法院檢察署八十六年度偵
字第二二六二號），提起上訴，本院判決如左：
    主  文
上訴駁回。
    理  由
按刑事訴訟法第三百七十七條規定，上訴於第三審法院，非以判決違背法令為理由，
不得為之。是提起第三審上訴，應以原判決違背法令為理由，係屬法定要件。如果上
訴理由狀並未依據卷內訴訟資料，具體指摘原判決不適用何種法則或如何適用不當，
或所指摘原判決違法情事，顯與法律規定得為第三審上訴理由之違法情形，不相適合
時，均應認其上訴為違背法律上之程式，予以駁回。本件上訴意旨略稱：(一)上訴人及
王如新、李全梅、「文華」等人並未帶兇器，於拘束吳炎煌行動自由時，亦未致使
吳炎煌達於不能抗拒之程度，而張靜慧部分，張女於警訊時亦未供陳曾遭人持罐作勢
敲擊，是其之交付財物，顯係出於個人主觀上之畏懼，上訴人又係聽信李全梅表示擬
與張靜慧、吳炎煌處理詐賭之事而前往索賠，主觀上並無不法所有意圖，所為與強盜
罪之構成要件尚屬有間。(二)上訴人就如何參與本件及案發時之情形，已詳細供述及答
辯，原判決未審酌有利之點，僅依被害人之指訴，即認上訴人之供述並不可採；另李
全梅前後所供，雖未盡相符，但並無矛盾，原判決未予採信，未說明理由。(三)上訴人
於原審曾具狀請求訊問證人蔡桂英及其兄蔡華成，證明李全梅、蔡華成與被害人吳炎
煌、張靜慧間確有賭債糾紛，原審未予調查云云。
惟查：原判決綜核上訴人及共犯王如新於警訊時之供述，被害人吳炎煌、張靜慧之指
訴，卷附贓物領據，扣案贓款等證據，並參酌全案卷證資料，本於事實審法院推理之
作用，認定上訴人有共同強盜犯行，及說明上訴人諉稱因張靜慧、吳炎煌詐賭，始前
往要求賠償；證人李全梅所稱蔡華成與張靜慧有債務糾紛，蔡囑伊向張要錢云云，不
足採信之理由，其採證認事，從形式上觀察，並無違背法令之情形。且查：(一)被害人
張靜慧於第一審問：「是否自動將錢交給他（指上訴人及王如新等人）﹖」時，據答
稱：「不是，是阿美（李全梅）拿煙灰缸作勢要砸我，我無法抗拒，不敢反抗交給他
錢……」等語（第一審卷第四十七頁反面），原審據此認定「李全梅持賓館內之煙灰
缸作勢要砸張靜慧」等情，與卷內資料即無不符。按依卷內資料，上訴人與李全梅等
共犯侵入吳炎煌、張靜慧投宿之房間後，即喝令吳、張二人不准動，李全梅並持煙灰
缸毆擊吳炎煌頭部，及作勢砸擊張靜慧；上訴人則持飲料罐作勢要打吳炎煌。則上訴
人與共犯等人，客觀上已有實施強暴、脅迫之行為，而上訴人及共犯等如何之「皆為
年輕大漢，多人聯手控制被害人行動自由，態度兇悍，復動粗砸人，雖未持殺人利器
，但客觀形勢迫人」，如何已使被害人達於不能抗拒之程度，原判決並已詳細說明其
理由（原判決第五頁第七行至第九行），上訴意旨對原審之論斷，究係違背如何之經
驗法則或論理法則，既未依據卷內資料為具體之指摘，徒執其等並未帶兇器，所為
尚不足使被害人陷於不能抗拒之程度云云，係以自己之說詞，為單純之事實上爭辯，
依首開說明，自非適法之第三審上訴理由。(二)張靜慧已否認積欠蔡華成債務及詐賭；
而李全梅主張張靜慧詐賭及積欠蔡華成債務云云，前後所供，又不一致（見原判決第
四頁最後一行至第五頁第六行），與王如新所稱：蔡桂英曾帶張靜慧去賭博（打麻將
），張詐賭云云（第一審卷第二十八頁反面、第一○六頁反面），亦不相符合，且為
蔡桂英所否認（第一審卷第一二一頁），原審因此認定上訴人之辯解及李全梅之證言
，均不足採，已於理由欄內詳加說明，並無判決理由不備之違法。況按刑事訴訟法第
三百十條第二款係規定對於被告有利之證據不採納，應記載理由，並非謂上訴人之任
何辯解，不問對事實之認定有無重要關聯，均須一一說明其不採納之理由。上訴人執
原審就其有利之抗辯，未一一說明不採納之理由為判決理由不備云云，亦有誤會。(三)
上訴人於原審固曾具狀請求傳喚蔡桂英協同其兄蔡華成到庭訊問，但其迄未能陳明蔡
華成之年籍住址，而蔡桂英雖經原審傳喚調查，但並不能為上訴人有利之證明，且稱
：我找不到蔡華成，也不知道他住處，他離婚後即行不明等語（原審卷第九十七頁
正、反面）而無從傳喚。矧原審於行言詞辯論前，審判長問：「尚有何證待查﹖」，
上訴人答稱：「沒有」，經記明筆錄在卷（原審卷第一一五頁反面）。況賭博為非法
行為，因此取得之賭債，乃不法利得，不受保護，並無法律上之請求權，故縱蔡華成
到庭附合上訴人之說詞，仍不得據為有利之證據，原審對此未再予調查，自亦無應於
審判期日調查之證據未予調查之違法。綜上所述，本件上訴意旨所指，均與法律規定
得為第三審上訴理由之情形不相適合，其上訴違背法律上之程式，應予駁回。
據上論結，應依刑事訴訟法第三百九十五條前段，判決如主文。
中      華      民      國    八十八    年      一      月     二十     日
                              最高法院刑事第三庭
                                  審判長法官  莊  來  成
                                        法官  呂  潮  澤
                                        法官  謝  俊  雄
                                        法官  白  文  漳
                                        法官  蘇  振  堂
      右正本證明與原本無異
                                              書  記  官
中      華      民      國    八十八    年      一      月     二十六   日
